【裁判字號】    98,交聲,160
【裁判日期】    980527
【裁判案由】    違反道路交通管理處罰條例聲明異議
【裁判全文】
臺灣基隆地方法院交通事件裁定         98年度交聲字第160號
移送機關    交通部公路總局臺北區監理所基隆監理站
異  議  人
即受處分人  甲○○
上列受處分人因違反道路交通管理處罰條例案件，對於交通部公
路總局臺北區監理所基隆監理站民國98年 4月15日所為之處分（
原處分案號：基監字第裁 42─RB0000000號），聲明異議，本院
裁定如下：
    主  文
異議駁回。
    理  由
一、原處分意旨略以：受處分人即異議人甲○○（下稱異議人）
    於民國98年3月5日上午0時50分，駕駛車牌號碼GHS-982號重
    型機車，於基隆市○○○路 133巷42-1號處，因「酒後駕車
    ，拒絕酒精濃度之測試」違規，為在該處之基隆市警察局第
    一分局執勤員警以駕駛人有違反道路交通管理處罰條例第35
    條第 4項規定之行為製單舉發，並由交通部公路總局台北區
    監理所基隆監理站依道路交通管理處罰條例第35 條第4項及
    道路交通安全規則第114條第2款之規定，裁處異議人罰鍰新
    臺幣（下同）60,000元，並吊銷駕駛執照，3年不得禁考領
    駕駛執照。
二、聲明異議意旨略以：本件異議人係在超商購物時，遭警攔查
    並要求酒測，警方執勤顯有過當，依基隆市警察局第一分局
    書函，巡邏員警自承並非在異議人騎乘機車時當場攔查異議
    人，而是異議人在超商購物時，因異議人身上散發酒氣，才
    帶異議人至派出所內，予以開單告發，員警並未當場抓到異
    議人酒後騎車，怎可以隨便開單處罰，如此，任何人只要身
    上有酒味，警察均可以上前詢問「你剛剛是開車或騎車？」
    並以此開單。員警並非在異議人酒後騎車攔檢，故本件裁罰
    實有未當，是異議人無法甘服云云。
三、按汽車駕駛人拒絕接受酒精濃度測試之檢定者，處新臺幣 6
    萬元罰鍰，並當場移置保管該汽車及吊銷該駕駛執照，道路
    交通管理處罰條例第35條第4項前段定有明文，且依同條例
    第67條第2項規定，經吊銷駕駛執照者，3年內不得考領駕駛
    執照。又按警員執行攔檢進行酒精濃度測試時，應盡告知義
    務，使駕駛人充分知悉拒絕酒精濃度測試檢定之法律效果，
    遠較酒精濃度超過規定標準嚴厲，進而勸導進行酒精濃度測
    試之檢定。此於警察人員對酒後駕車當事人實施強制作為應
    注意事項第2項之執行要領中，定有明文。
四、經查：異議人於98年3月5日凌晨0時50分，騎乘車牌號碼GHS
    -982號重型機車，於基隆市○○○路133巷42-1號處，因「
    酒後駕車，拒絕酒精濃度之測試」違規，為在該處之基隆市
    警察局第一分局執勤員警以駕駛人有違反道路交通管理處罰
    條例第35條第4項前段規定之行為製單舉發，並由交通部公
    路總局台北區監理所基隆監理站依道路交通管理處罰條例第
    35 條第4項及道路交通安全規則第114條第2款之規定，裁處
    異議人罰鍰60,000元，並吊銷駕駛執照，三年內禁考，此有
    前揭舉發通知單1紙、基隆市警察局第一分局98年4月10日基
    警一分五字第0980102760號函說明1紙及交通部公路總局台
    北區監理所基隆監理站裁決上開裁決書在卷可稽。異議人固
    不否認有拒絕酒測之行為，惟以前情置辯。經查：
  (一)異議人到庭辯稱：「（法官問：聲明異議理由為何？）我是
    在133巷10號6樓喝酒，OK店是在我家樓下，我是走路到OK便
    利商店內，我的機車是停放在OK便利商店前，警察在便利商
    店叫我出來，說要叫我酒測，我抗議當時我沒有騎車... 」
    等語，然經證人即製單舉發員警鄭宜忠到庭具結證稱：「（
    法官問：請詳述舉發經過及攔檢地點。）我是在基隆市○○
    ○路133巷42之1號前的OK超商門前，當時是執行巡邏勤務，
    需要至便利商店裡面簽簽到簿，巡邏車尚未到達便利商店前
    時要轉入133巷前，我們恰好跟在異議人機車後，他應該是
    要去便利商店購物而將機車停放在便利商店前，我們是要去
    便利商店內簽到，當時沒有要攔停他的意思，在櫃臺前我們
    與異議人擦身而過，我聞到異議人身上有酒氣。我就詢問異
    議人有無喝酒，他當時如何回答我忘記了，當時因為我有聞
    到酒味，先請馬先生與我們回到派出所，他有同意，就隨同
    我們乘坐巡邏車回派出所，而將他的機車留在便利商店前，
    但是馬先生回到派出所後他就拒絕酒測。... （法官問：有
    無看見異議人騎乘機車前往OK便利店？）有。... （法官問
    ：對於異議人說他是步行前往OK便利商店，有何意見？你如
    何確定看見的機車就是異議人所騎乘？）我有看到異議人騎
    車，因為我有看到異議人把機車架起來停放的過程，當時我
    正好要進入便利商店內簽到... 巡邏車是停在路口白色箭頭
    處，看見異議人騎機車右轉進入113巷，我們的巡邏車跟在
    異議人騎乘的機車後面」等語（見本院98年5月19日、同年
    月26日訊問筆錄）；又員警稽查違反道路交通安全規則之各
    種違規行為，本有不同之執行方法，就超速、酒醉駕車之酒
    測值而言，固非輔以科學工具，實難僅憑執勤者之五官知覺
    判斷之；惟就闖紅燈、逆向行駛或本件「酒醉駕車之駕車行
    為有無」等違規行為而言，單憑執勤者之目擊即可確定，又
    基於路況或其他主客觀因素，並非每件違規行為均須在違規
    行為發生之瞬間舉發，始可認定之；且執行勤務警員製單舉
    發違反道路交通管理處罰條例所列之違規事實，本質上為行
    政處分，係公務員基於職務上權力，依法就特定之具體事件
    所為具有公法上效果之單方行政行為，基於公務員為公法上
    行為具有公信力之原則，該行政處分當可被推定為真正，其
    據以依法處分之事實認定亦為真正無誤。本此公信原則，立
    法者以道路交通管理處罰條例第92 條第3項之授權，賦予行
    政機關訂定違反道路交通管理事件統一裁罰基準及處理細則
    ，使執勤員警得當機處分，以達其維護交通秩序、安全之行
    政目的，故員警舉發各項道路交通違規事由，倘受限於交通
    違規事實發生之即時性、急迫性，而由員警依其親身見聞經
    過，填製通知單並舉發汽車駕駛人交通違規事實，且於事後
    到庭接受法院訊問，並給予異議人當面質疑之機會，亦屬法
    之所許。是以本件證人即製單舉發員警鄭宜忠雖係在便利商
    店內攔檢異議人，且異議人當時並未騎乘機車，惟員警乃證
    稱其於尚未到達該OK便利商店前，巡邏車恰跟在異議人所騎
    乘之機車後，而證人即員警鄭宜忠親眼目擊異議人騎乘機車
    行經基隆市○○○路133巷路口，與舉發違規之OK便利商店
    ，距離不過100公尺之遙，證人攔檢與異議人之違規行為間
    ，仍具有時間及空間上之緊密連結，故依其親身見聞可認定
    異議人遭攔檢前確有騎乘機車之事實。況異議人遭警攔檢時
    ，該部車號GHS-982號重型機車正停放於OK便利商店前紅線
    處（其停放位置經異議人標明於照片，並經證人當庭確認，
    見本院卷第28頁），該OK便利商店緊鄰前方成功一路133巷
    ，其間並未容有停放車輛之空間，若依照異議人當時停放位
    置，衡諸常情，一般人為便宜行事而暫停於便利商店前購買
    物品，隨即駛離，尚可理解，若謂於該紅線處長時間停放車
    輛，實與常情有違，故異議人辯稱系爭機車乃自當日晚間7
    時至11時30分均橫放於紅線處，其係步行前往OK便利商店云
    云，顯與事理有違，難以採信，故本院認異議人遭警攔檢前
    確係騎乘機車前往OK便利商店，此部分之事實足堪認定。
  (二)又異議人辯稱員警未曾告知拒絕酒測之法律效果，惟證人即
    製單舉發員警鄭宜忠到庭具結證稱：「（法官問：何時告知
    異議人不接受酒測的效果？）我有跟異議人說，但是是在什
    麼時候跟異議人說的，我要再回想一下，應該是我在異議人
    第一次拒絕酒測時我就有告訴異議人，如果不測的話是要罰
    6萬元。」等語（見本院98年5月26日訊問筆錄），並經本院
    當庭勘驗證人鄭宜忠所提出之蒐證光碟，發現異議人於警局
    內員警打開酒測箱後，先後於錄影時間0125、0144、0218多
    次以言語直接向員警鄭宜忠表示不願意進行酒精濃度呼氣測
    試，並於錄影時間0825、0835多次以手勢擺手表示不願進行
    酒精濃度呼氣測試，有本院勘驗結果在卷可稽，證人鄭宜忠
    聲音雖被一旁吵雜之電視聲音蓋過而難以辨識，然衡情當係
    證人鄭宜忠詢問異議人是否願意進行酒測後，異議人始會一
    再表示拒測，是證人鄭宜忠上開證詞應與事實相符而可採信
    。異議人受告知拒絕酒測之法律效果後，仍堅持拒絕酒測之
    事實，已至為明確。
五、從而，原處分機關依道路交通管理處罰條例第35條第 4項及
    道路交通安全規則第114條第2款之規定、違反道路交通管理
    事件統一裁罰標準及處理細則之規定，裁處異議人罰鍰60,
     000元，並吊銷駕駛執照，三年不得重新考領駕駛執照，核
    無違誤。本件異議人之異議為無理由，應予駁回。
六、據上論斷，應依道路交通案件處理辦法第19條，裁定如主文
    。
中    華    民    國    98    年    5     月    27    日
                  交通法庭法    官  陳姵君
以上正本證明與原本無異。
對於本件裁定如有不服，應於送達後5日內， 向本院提出抗告書
狀，敘述抗告之理由，抗告於臺灣高等法院。
中    華    民    國    98    年    6     月    2     日
                          書 記 官  王佩珠


司法院資訊處製作；財團法人民間司法改革基金會備份。
